【裁判字號】    98,易,568
【裁判日期】    980916
【裁判案由】    贓物等
【裁判全文】
臺灣高雄地方法院刑事判決               98年度易字第568號
公  訴  人  臺灣高雄地方法院檢察署檢察官
被      告  甲○○
上列被告因贓物等案件，經檢察官提起公訴（97年度偵字第1743
4 號），本院判決如下：
    主  文
甲○○無罪。
    理  由
一、公訴意旨略以：被告甲○○於民國95年間曾加入丙○○之詐
    欺集團於嘉義地區行騙犯案（業經臺灣嘉義地方法院97年度
    訴字第70號判處罪刑確定），其明知丙○○之詐騙集團為掩
    飾不法行徑，會將行騙而來之贓款以現金匯款或存入不同人
    帳戶，再以其他可領款之櫃檯或提款機領款，以避免執法人
    員之追究及處罰。且明知丙○○匯款至其帳戶應與詐欺犯罪
    有密切關連，基於寄藏、搬運丙○○屏東詐欺集團（下稱丙
    ○○集團）之贓物及隱匿丙○○集團於屏東地區詐欺證據之
    犯意，於96年7 月後之某日，將其在中華郵政股份有限公司
    六龜分局開立之00000000000000號帳戶之存摺、印章、提款
    卡及密碼提供予丙○○集團使用，並同意丙○○可將在屏東
    地區詐騙之款項匯入其上開帳戶內並提款使用。嗣於96年7
    月16日某時許，甲○○將新臺幣（下同）20萬元匯入上開帳
    戶內，後於當日即被提領。另於96年11月19日某時，丙○○
    集團內之車手胡曉珺將30萬之款項匯入上揭帳戶內，甲○○
    並於當日11時37分許親自至六龜郵局臨櫃提款30萬元，並交
    付給丙○○。而胡曉珺另於96年11月19日某時匯款10萬元至
    上開帳戶，並經由丙○○集團之不明車手，持甲○○之提款
    卡至提款機提領一空，嗣因丙○○集團為警破獲，警方循線
    追查，始知上情等語，認被告甲○○涉有刑法第165 條隱藏
    刑事證據罪、第349 條第1 項、第2 項之收受、寄藏、搬運
    贓物罪嫌。
二、按犯罪事實應依證據認定之，無證據不得認定犯罪事實，不
    能證明被告犯罪者，應諭知無罪之判決，刑事訴訟法第154
    條第2 項、第301 條第1 項分別定有明文。又事實之認定，
    應憑證據，如未能發現相當證據，或證據不足以證明，自不
    能以推測或擬制之方法，以為裁判基礎。而認定不利於被告
    之事實，須依積極證據，茍積極證據不足為不利於被告事實
    之認定時，即應為有利於被告之認定，更不必有何有利之證
    據。另認定犯罪事實所憑之證據，雖不以直接證據為限，間
    接證據亦包括在內，然而無論直接或間接證據，其為訴訟上
    之證明，須於通常一般之人均不致有所懷疑，而得確信其為
    真實之程度者，始得據為有罪之認定，倘其證明尚未能達到
    此一程度，而有合理之懷疑存在時，致使無從形成有罪之確
    信，根據「罪證有疑，利於被告」之證據法則，即不得遽為
    不利被告之認定（最高法院94年度台上字第5509號判決意旨
    可資參照）。
三、按被告以外之人於偵查中向檢察官所為陳述，除顯有不可信
    之情況者外，得為證據，同法第159 條之1 第2 項定有明文
    。本件證人丙○○於檢察官偵查中所為之陳述，其未曾提及
    檢察官在偵查時有不法取供之情形，反對該項供述得具有證
    據能力，亦未釋明上開供述有顯不可信之情況，依上說明，
    其於偵查中之證言自均具有證據能力。
四、訊據被告甲○○供稱其於96年7 月16日、96年11月19日將其
    郵局帳戶借給丙○○將錢匯入，再幫忙將錢領出交給他，當
    時就知道那些錢是丙○○在外行騙得來等語。經查：被告將
    其在中華郵政股份有限公司六龜分局開立之00000000000000
    號帳戶，提供予丙○○集團使用，並同意丙○○可將對外詐
    得之款項匯至其上開帳戶，而丙○○集團成員即於96年7 月
    16日將20萬元以被告名義匯入上開帳戶後，丙○○再請被告
    前往六龜郵局臨櫃提款後，將款項如數交給丙○○；嗣於96
    年11月19日，丙○○集團成員又以胡曉珺名義分別將詐得之
    30萬元、10萬元匯入被告上揭帳戶後，再由被告以臨櫃方式
    提領30萬元，及以提款卡分別提領6 萬元、4 萬元後，將款
    項交給丙○○之事實，業據被告供述在卷（本院卷第41至45
    頁），核與證人丙○○於檢察官訊問時具結證稱被告將帳戶
    借我將錢匯入後，再將錢領出給我等語相符（偵卷第13至14
    、45至46頁），此外復有臺灣郵政股份有限公司97年2 月1
    日鳳營字第097010012 號函檢附交易資料（警卷第5 至10頁
    ）、中華郵政股份有限公司鳳山郵局97年9 月15日鳳營字第
    0970101126號、97年11月7 日鳳營字第0970101391號函暨檢
    附交易清單（偵卷第18至19、22至23頁）在卷可稽。是被告
    將上揭帳戶提供丙○○集團成員將詐騙所得之款項匯入後，
    再依丙○○之指示將款項提出後交予丙○○之事實，應堪認
    定。
五、惟按刑法第165 條湮滅刑事證據罪，係指偽造、變造、湮滅
    或隱匿關係他人刑事被告案件之證據，而所謂刑事被告案件
    ，係指因告訴、告發、自首等情形，已開始偵查後之他人刑
    事案件而言。故在偵查開始以前，即無所謂刑事被告，自亦
    無刑事被告案件之可言（最高法院75年度台上字第5108號判
    決要旨參照）；而刑法上贓物罪之成立，以關於他人犯罪所
    得之財物為限，若係因自己犯罪所得之物，不論其為正犯或
    教唆犯、幫助犯，則其於犯罪後，復收受該犯罪所得之贓物
    ，其受贓行為當然包括於原犯罪行為之中，自無再成立收受
    贓物罪之餘地（最高法院82年度台上字第6900號判決要旨參
    照）。本件警方人員係於97年3 月13日始循線查獲丙○○集
    團涉嫌詐欺犯行後，進而獲知被告曾於96年7 月16日、同年
    11 月19 日提供其帳戶供丙○○集團成員匯入款項後，再加
    以領出交給丙○○之事實，有卷附臺灣高雄地方法院檢察署
    97年度偵第8367號起訴書可稽，故警方人員於被告提供其帳
    戶予丙○○時，是否已開始偵查該集團之犯罪，而構成隱匿
    刑事證據之罪嫌，尚非無疑。又被告於收受、搬運、寄藏丙
    ○○集團之款項前，即已明知該款項係丙○○集團對外詐騙
    所得之贓款乙節，業據被告供述在卷（本院卷第38頁），是
    被告仍將其帳戶提供予丙○○集團匯入贓款，並幫助提領，
    所為應已構成刑法第339 條第1 項、第30條之幫助詐欺取財
    罪嫌，揆諸上開說明，自無再成立贓物罪之餘地。
六、按科刑或免刑之判決，得就起訴之犯罪事實，變更檢察官所
    引應適用之法條者，係指法院得在事實同一之範圍內，亦即
    必不變更起訴之犯罪事實，始得自由認定事實，適用法律（
    最高法院69年台上字第1802號判於要旨參照）；又法院不得
    就未經起訴之犯罪事實審判，而諭知科刑之判決，得變更檢
    察官所引應適用之法條者，亦應以起訴之事實為限（最高法
    院70年台上字第2348號判決要旨參照）。經查，本件被告明
    知丙○○向其借用上揭帳戶匯入之款項，係丙○○集團在外
    詐騙所得乙節，業據被告供述在卷（本院卷第38 頁） ，是
    被告上開所為應係犯刑法第339 條第1 項、第30條之幫助詐
    欺取財罪。然本件公訴人以被告明知丙○○集團為掩飾不法
    行徑，會將行騙而來之贓款以現金匯款或存入不同人帳戶，
    再以其他可領款之櫃檯或提款機領款，以避免執法人員之追
    究及處罰，竟基於收受、寄藏、搬運丙○○集團之贓物及隱
    匿丙○○於屏東地區詐欺證據之犯意，將上揭帳戶提供予丙
    ○○集團使用，並同意丙○○可將在屏東地區詐騙之款項匯
    款至其上開帳戶內並提款使用，嗣於96年7 月16日某時許，
    被告將20萬元匯入上開帳戶內，當日即被提領。另於96年11
    月19日某時，丙○○集團內之車手胡曉珺將30萬之款項匯至
    上揭帳戶內，被告即於當日11時37分許親自至六龜郵局臨櫃
    提款30萬元，並交付給丙○○。而胡曉珺另於96年11月19日
    某時匯款10萬元至上開帳戶，並經由丙○○集團之不明車手
    ，持甲○○之提款卡至提款機提領一空等語，認被告涉犯刑
    法第165 條隱藏刑事證據罪、第349 條第1 項、第2 項之收
    受、寄藏、搬運贓物罪嫌而提起公訴，與被告上開所為應係
    犯刑法第339 條第1 項、第30條之幫助詐欺取財罪，乃截然
    不同之兩事，要無事實同一之可言，依法本院不得變更法條
    逕予判決。
七、綜上所述，本件公訴人所舉之證據與指出之證明方法，被告
    所為上開犯行，核與刑法第165 條隱藏刑事證據罪、第349
    條第1 項、第2 項之收受、寄藏、搬運贓物罪嫌之構成要件
    有間。從而，公訴意旨所指被告涉有本件隱藏刑事證據、及
    收受、寄藏、搬運贓物罪嫌之犯行，仍有合理懷疑之處，而
    不能確信為真實，揆諸前開說明，應認被告上開犯罪尚屬不
    能證明。此外，本院復查無其他積極證據可資認定被告涉有
    前開罪嫌，自屬不能證明被告犯罪，依法應為無罪之諭知。
    至於被告另涉刑法第339 條第1 項、第30條之幫助詐欺取財
    罪之犯行部分，應由公訴人另為適法之處理，附此敘明。
據上論斷，應依刑事訴訟法第301 條第1 項，判決如主文。
本案經檢察官乙○○到庭執行職務。
中    華    民    國    98    年     9    月    16    日
                刑事第六庭    審判長法  官  李璧君
                                    法  官  鄭峻明
                                    法  官  曾仁勇
以上正本證明與原本無異。
如不服本判決應於收受本判決後10日內向本院提出上訴書狀，並
應敘述具體理由，如未敘述上訴理由者，應於上訴期間屆滿後20
日內補提理由書狀於本院（均須按他造當事人之人數附繕本）「
切勿逕送上級法院」。
中    華    民    國    98    年     9    月    16    日
                                    書記官  王紀芸


司法院資訊處製作；財團法人民間司法改革基金會備份。
